臺灣臺南地方法院刑事判決
111年度交易字第412號
公  訴  人  臺灣臺南地方檢察署檢察官
被      告  蔡尚佑




上列被告因公共危險案件，經檢察官提起公訴（111年度偵字第6
229號），被告於本院準備程序中就被訴事實為有罪之陳述，經
告知簡式審判程序之旨，並聽取被告及公訴人意見後，本院裁定
以簡式審判程序進行審理，判決如下：
    主  文
蔡尚佑駕駛動力交通工具而血液中酒精濃度達百分之零點零五以
上，處有期徒刑壹年壹月。
    事  實
一、蔡尚佑於民國111年1月6日晚間9時至11時許，在臺南市○○區
    ○○○○路000巷0弄00號住處內飲用高粱酒，致其血液中酒精濃
    度達0.05%以上後，未待體內酒精成分充分退卻，即不顧大
    眾行車之公共安全，基於酒後駕車致交通公共危險之犯意，
    於翌（7）日下午1時14分前之某時許，無照騎乘車牌號碼00
    0-000號普通重型機車自上開地點離開，而行駛於道路；嗣
    因酒後控制力、注意力減弱致行車不穩，在臺南市七股區溪
    南里臺17線公路南下160.5公里處擦撞樹農溪橋橋墩，經警
    據報到場處理，並於同日下午2時40分許經臺南市立安南醫
    院（下稱安南醫院）對其抽血檢測，測得其血液中酒精濃度
    達259.8mg/dL，即血液中酒精濃度達0.2598%（換算吐氣所
    含酒精濃度達每公升1.299毫克），始查悉上情。
二、案經臺南市政府警察局佳里分局報告臺灣臺南地方檢察署檢
    察官偵查起訴。
    理  由
一、按被告蔡尚佑所犯為死刑、無期徒刑、最輕本刑3年以上有
    期徒刑以外之罪，亦非高等法院管轄之第一審案件，其於準
    備程序中就被訴事實為有罪之陳述，經告知簡式審判程序之
    旨，並聽取檢察官及被告之意見後，本院依刑事訴訟法第27
    3條之1第1項規定裁定進行簡式審判程序，是本案之證據調
    查，依同法第273條之2規定，不受同法第159條第1項、第16
    1條之2、第161條之3、第163條之1及第164條至第170條所規
    定證據能力認定及調查方式之限制，合先敘明。
二、上開犯罪事實，業據被告於警詢、本院準備程序、審理中均
    坦承不諱，並有安南醫院檢驗檢查報告、抽血檢測血液中酒
    精濃度含量換算成百分比及吐氣中酒精含量換算表、道路交
    通事故現場圖、道路交通事故調查報告表㈠、㈡、道路交通事
    故照片、臺南市○○○○○○○○○道路○○○○○○○○○○○號查詢車主資料
    、身分證字號查詢駕駛執照資料、安南醫院診斷證明書附卷
    可稽（見警卷第7頁、第9頁、第11頁至第37頁），足認被告
    任意性之自白確與事實相符，堪以採信；是本案事證明確，
    被告犯行洵堪認定，應予依法論科。
三、論罪科刑：
　㈠按行為後法律有變更者，適用行為時之法律。但行為後之法
    律有利於行為人者，適用最有利於行為人之法律，刑法第2
    條第1項定有明文。查被告行為後，刑法第185條之3規定於1
    11年1月28日修正公布，並自同年月30日生效施行，修正前
    該條第1項第1款規定：「駕駛動力交通工具而有下列情形之
    一者，處2年以下有期徒刑，得併科新臺幣（下同）200,000
    元以下罰金：吐氣所含酒精濃度達每公升0.25毫克或血液
    中酒精濃度達0.05%以上。」，修正後則規定：「駕駛動力
    交通工具而有下列情形之一者，處3年以下有期徒刑，得併
    科300,000元以下罰金：吐氣所含酒精濃度達每公升0.25毫
    克或血液中酒精濃度達0.05%以上。」，修正後已提高法定
    刑及併科罰金刑之最高刑度，涉及科刑規範之變更，自有新
    舊法比較適用之必要；而依刑法第2條第1項揭示之「從舊從
    輕」原則比較上開修正前、後規定之適用結果，因修正前規
    定法定刑及併科罰金刑之上限較低，修正後規定顯未較有利
    於被告，自應適用被告行為時法即111年1月30日修正施行前
    刑法第185條之3第1項第1款規定予以論罪科刑。是核被告所
    為，係犯111年1月30日修正施行前刑法第185條之3第1項第1
    款之駕駛動力交通工具而血液中酒精濃度達0.05%以上之罪
    。
　㈡被告固有起訴書所載酒後駕車之公共危險前案紀錄，然檢察
    官就被告構成累犯之事實及應加重其刑事項，並未具體指出
    證明之方法，參照最高法院刑事大法庭110年度台上大字第5
    660號裁定意旨，僅將被告之前案紀錄列入刑法第57條第5款
    「犯罪行為人之品行」之量刑審酌事由，爰不依累犯規定加
    重其刑。
　㈢茲審酌被告除有前述刑事前案紀錄外，另曾於100、102、103
    、107年間犯酒後駕車之公共危險案件，分別經本院判處罰
    金新臺幣70,000元、有期徒刑4月、6月、8月確定，有各該
    判決及前引臺灣高等法院被告前案紀錄表可資查考（見本院
    卷第11頁至第21頁、第27頁至第47頁），本件已係其第6度
    因酒後駕車之違法情事為警查獲，且被告考領之駕駛執照，
    於103年3月12日因酒駕遭吊銷，其明知酒後不能駕車及酒醉
    駕車之危險性，竟不思警惕，漠視自己安危，罔顧法律禁止
    規範與公眾道路通行之安全，再度於酒後無照騎乘上揭機車
    行駛於道路，對公眾交通往來造成潛在之高度危險，所為實
    無足取，亦顯見其無視法紀，更缺乏對其他用路人人身安全
    之尊重觀念，殊為不該，惟念被告犯後坦承犯行，兼衡其為
    警查獲時測得血液中酒精濃度高達0.2598%，換算吐氣所含
    酒精濃度達每公升1.299毫克，暨其自陳學歷為國中畢業、
    未婚無子女、現於太陽能工地負責組裝工作、須扶養母親、
    家庭經濟狀況為勉持（見本院卷第75頁）等一切情狀，量處
    如主文所示之刑，以示懲儆。
據上論斷，應依刑事訴訟法第273條之1第1項、第299條第1項前
段，判決如主文。
本案經檢察官莊立鈞提起公訴，檢察官林容萱到庭執行職務。
中　　華　　民　　國　　111 　年　 　5　　月　 20　　日
                  刑事第四庭  法　官　王鍾湄
以上正本證明與原本無異。
如不服本判決應於收受本判決後20日內向本院提出上訴書狀，並
應敘述具體理由。其未敘述上訴理由者，應於上訴期間屆滿後20
日內向本院補提理由書狀（均須按他造當事人之人數附繕本）「
切勿逕送上級法院」。 
　　　　　　　　　　　　　　　書記官　蘇冠杰　　　　　　
中　　華　　民　　國　　111  　年　　 5 　 月　 20 　 日
附錄本案論罪科刑法條：
111年1月30日修正施行前刑法第185條之3第1項
駕駛動力交通工具而有下列情形之一者，處2年以下有期徒刑，
得併科200,000元以下罰金：
一、吐氣所含酒精濃度達每公升0.25毫克或血液中酒精濃度達0.
    05%以上。
二、有前款以外之其他情事足認服用酒類或其他相類之物，致不
    能安全駕駛。
三、服用毒品、麻醉藥品或其他相類之物，致不能安全駕駛。